【裁判字號】    91,交聲,131
【裁判日期】    920211
【裁判案由】    違反道路交通管理處罰條例
【裁判全文】
臺灣宜蘭地方法院刑事裁定                        九十一年度交聲字第一三一號
    異  議  人  宜興預拌混凝土有限公司
    法定代理人  甲○○  住同右.
    異議代理人  乙○○  住宜蘭.
右列異議人即受處分人因違反道路交通管理處罰條例案件，對於交通部公路局臺北區
監理所宜蘭監理站中華民國九十一年十二月二日所為之處分（原處分案號：宜監字第
裁四三－Ｑ00000000號）聲明異議，本院裁定如左：
    主  文
原處分撤銷。
宜興預拌混凝土有限公司汽車所有人，汽車裝載貨物超過核定之總重量，處新臺幣壹
萬肆仟元，並記汽車違規紀錄一次。
    理  由
一、按汽車裝載貨物超過核定之總重量、總聯結重量者，處汽車所有人新臺幣（以下
    同）一萬元罰鍰，超載十公噸以下者，以總超載部分，每一公噸加罰一千元，未
    滿一公噸者以一公噸計，並記汽車違規紀錄一次，道路交通管理處罰條例第二十
    九條之二第一項、第三項定有明文。
二、本件受處分人即異議人宜興預拌混凝土有限公司所有之車號五Ｆ－三二七號自用
    大貨車，於民國九十一年七月十四日下午四時三十分許，裝載預拌混泥土行經宜
    蘭縣三星鄉○○街八十四號前，經宜蘭縣警察局三星分局牛鬥派出所員警柯光明
    檢查發現有超載之嫌，會同前開車輛駕駛共同過磅，秤得總重為二十九點七八公
    噸，超過上開車輛之最大容許總重量，而認受處分人所有前開車號汽車有違反前
    揭道路交通管理處罰條例第二十九條之二第三項規定之行為掣單舉發，嗣將舉發
    通知單送達於受處分人後，受處分人於應到案日期前提出申訴，經原處分機關請
    原舉發單位調查結果，仍認受處分人所有前開汽車有違規行為，原處分機關乃依
    道路交通管理處罰條例第二十九條之二第三項規定，於九十一年十二月二日以宜
    監字第裁四三－Ｑ00000000號處受處分人罰鍰一萬九千元，並記汽車違
    規紀錄一次。
三、訊據受處分人之異議代理人乙○○固不否認受處分人所有前開自用大貨車，於右
    揭時地經宜蘭縣三星鄉舉發地點過磅，其結果超過該部汽車裝載貨物核定總重量
    二十公噸及最大容許總重量等事實，惟辯稱：依交通部函之頒示，混泥土攪拌車
    裝載及取締標準，於八十一年十二月三十一日以前新登檢領照者，自八十二年一
    月一日起以裝載六立方公尺為上限，自八十二年一月一日起新登檢領照者，以檢
  定之車輛總重量作為取締標準，且交通部於九十一年五月二十八日以交路字第０
    九一０００五一九八號函將上述取締標準延長實施至九十三年五月三十一日，其
    公司所有之前開車輛係於八十一年六月登檢領照，應適用裝載六立方公尺之標準
    ，乘以二點三公噸單位重量，加上領照空車重量十二點五公噸，所以最大載重量
    為二十六點三公噸，當日測量結果為二十九點七八公噸，實際上應係超重三點四
    八公噸，而非員警於舉發通知單上所載超重八點七八公噸，因認原處分係屬違誤
    等語。經查：
    （一）依據交通部九十一年五月二十八日交路字第０九一０００五一九八號函對
          於裝載砂石、土方車輛及混凝土攪拌車回歸重量法之裝載及取締規定所提
          出之辦理方法可知，交通部已決議對於登檢合格之砂石標準及八十一年十
          二月三十一日以前新登檢領照之混凝土攪拌車，其相關裝載取締原則及配
          套之實施日期規定，關於混凝土攪拌車之裝載，於九十三年五月三十一日
          前仍依現行之規定作為取締之標準（即於八十一年十二月三十一日以前新
          登檢領照者，自八十二年一月一日起以裝載六立方公尺為上限，自八十二
          年一月一日起新登檢領照者，以核定之車輛總重量作為取締標準），自九
          十三年六月一日起，均依行車執照核定之重量裝載及取締，此有上開函文
          附卷可參；又混凝土攪拌車之取締方式如左：一、取締時如駕駛人能提供
          送貨單，則以送貨單所填載之混凝土體積數量認定之，經認定符合前述（
          二）項規定之容積，即予放行，二、如駕駛人無法提供送貨單，或疑其送
          貨單所填之數量超過實際裝載數量時，則予以過磅，過磅得之實際總重量
          若超過「最大容許總重量」即予舉發，三、前款「最大容許總重量」計算
          方式如左：容許裝載容積乘以二．三（比重）再加上空車重量（行車執照
          已載明）等於「最大容許總重量」」，此亦有交通部八十一年三月二十日
          交路（八一）字第０一０三七六號函附檢送路政司八十一年三月十七日召
          集會議研商「混凝土攪拌車裝載有關審查會議紀錄」可參。又本院依職權
          函詢交通部於八十一年十二月三十一日新領牌照之預拌混凝土車，如於其
          後經繳銷重新換領牌照，是否仍依該部前揭九十一年五月二十八日函示以
          容積量核定超重限制，該部亦函覆稱：該函已有明文規定於八十一年十二
          月三十一日以前「新領牌照」者，自八十二年一月一日起以裝載六立方公
          尺為上限，故預拌混凝土雖於八十五、八十六、八十八年經繳銷重換領牌
          照，然如係八十一年十二月三十一日以前登檢牌照者，仍有該部前開函示
          原則之適用，此有交通部九十二年一月十五日交路字第０九一００七三四
          ０七號函一件存卷可稽。綜上所述，於八十一年十二月三十一日以前第一
          次新登檢領照之混凝土攪拌車，應以六立方公尺為裝載上限，以容許裝載
          容積乘以二點三（比重）再加上空車重量，計算最大容許總重量，縱已繳
          銷原牌照換領新牌照者亦同，取締機關如認其裝載數量超過最大容許總重
          量時，應先予以過磅，並依容積量計算核定超重數量再予舉發，而非以核
          定之車輛總重量二十公噸作為取締標準，合先敘明。
    （二）本件異議人宜興預拌混凝土有限公司所有之車號五Ｆ－三二七號自用大貨
          車，其車號前身係車牌號碼ＱＡ—四五九號，原屬「合興預拌混凝股股份
          有限公司」所有，而該車第一次新登檢領照之日期為八十一年六月十九日
          ，軸數為二，輪數為十，車身式樣為攪拌式工程車，後出讓予異議人之前
          身「大蘭陽預拌混凝土有限公司」，並換領車牌號碼為Ｑ四─二一八號，
          再重新換領牌照為五Ｆ─三二七號，此有前開車輛之汽車新領牌照登記書
          四紙在卷為憑，故右開車輛縱曾數次繳銷舊車牌而換發新牌照，然仍屬八
          十一年十二月三十一日以前第一次登檢領照之大型雙軸式混凝土攪拌車，
          是依上開交通部函示之取締標準，右開車輛裝載自應以六立方公尺為上限
          ，而依「最大容許總重量」乃六立方公尺乘以二．三（比重）再加上空車
          重量計算（依汽車新領牌照登記書所載為十二點五公噸），可知右開車輛
          裝載「最大容許總重量」係為二十六點三公噸，惟右開異議人之車輛過磅
          後磅得實際總重量為二十九點七八公噸，仍超過上開車輛之最大容許總重
          量，是受處分人所有前開車輛確實有超載之違規犯行應堪認定。
四、綜上所述，受處分人所有前開自用大貨車確有在前揭時地，裝載貨物超過核定之
    總重量行駛之違規行為，原處分機關依前揭道路交通管理處罰條例第二十九條之
    二第三項及違反道路交通管理事件統一裁罰標準，裁處受處分人罰鍰一萬九千元
  ，固非無據，惟該車之最大容許總重量既為二十六點三公噸，已如前述，則其超
    載部分之重量，應僅為三點四八公噸，前開裁決書以核定之車輛總重量二十公噸
    作為取締標準自有不當，自應由本院將原處分撤銷，以受處分人所有之前開汽車
    有違反道路交通管理處罰條例第二十九條之二第一項、第三項及違反道路交通管
    理事件統一裁罰標準表之規定規定，重新裁處異議人罰鍰一萬四千元，並就該車
    號記汽車違規紀錄一次，如主文第二項所示，以資適法。據上論斷，應依道路交
    通案件處理辦法第二十條前段，裁定如主文。
中      華     民      國      九十二      年     二       月    十一   日
                                      臺灣宜蘭地方法院交通法庭
                                          法  官    郭  顏  毓
右正本證明與原本無異。
如不服本裁定，應於裁定送達後五日內向本院提出抗告狀。
                                          書記官    莊  淑  茹
中      華     民      國      九十二      年     二       月    十二   日


司法院資訊處製作；財團法人民間司法改革基金會備份。
